【裁判字號】    97,交簡上,209
【裁判日期】    980210
【裁判案由】    公共危險等
【裁判全文】
臺灣臺北地方法院刑事判決           97年度交簡上字第209號
公  訴  人  臺灣臺北地方法院檢察署檢察官
被      告  丁○○
選任辯護人  鄭世脩律師
上列上訴人即被告因公共危險等案件，不服本院97年度交簡字第
120號，中華民國97年11月17日第一審刑事簡易判決（聲請簡易
判決處刑案號：97年度偵字第20247號），提起上訴，本院管轄
第二審之合議庭判決如下︰
    主  文
原判決撤銷。
丁○○因過失傷害人，處有期徒刑貳月；又駕駛動力交通工具肇
事，致人受傷而逃逸，處有期徒刑柒月。應執行有期徒刑捌月，
緩刑肆年，並應向公庫支付新臺幣拾伍萬元。
    事  實
一、丁○○於民國97年6月10日晚間6時許，騎乘車號BPP-189號
    機車，沿臺北市大安區市○○道西往東方向行駛，行至市○○道與八德路口時因紅燈暫停，其本應注意機車駕駛人，行
    經有燈光號誌管制之交岔路口段應遵守燈光號誌，且依當時
    之路況、天候、視線等情形並無不能注意之情事，竟疏未注
    意，見八德路之南北向均無車輛經過該路口，竟加速往前行
    駛，適逢乙○○騎乘車號691-DFA號機車自台北市○○路北
    往南方向行經該路口，閃躲不及，因而撞擊丁○○所騎乘之
    上開機車後倒地，受有右顴骨骨折、右下眼眶瘀青、右腰挫
    傷瘀青、顳葉腦室微擴大、腦水腫等傷害。詎丁○○於駕駛
    動力工具肇事，並致人受傷後，未停留查看並施以必要之救
    助，旋即駕車離去。嗣在場指揮交通之義交甲○○見狀出面
    攔阻無效，記下車號並報警處理，始悉上情。
二、案經被害人乙○○訴請臺北市政府警察局大安分局報請臺灣
    臺北地方法院檢察署檢察官偵查後聲請簡易判決處刑。
    理  由
壹、程序部分：
一、被告丁○○於警、偵訊之供述，非出於強暴、脅迫、利誘、
    詐欺、疲勞訊問、違法羈押或其他不正方法取得，依刑事訴
    訟法第156條第1項、第158條之2得採為證據。
二、證人甲○○於本院具結之證據，與其分別於警訊之供述大致
    相符，渠所供自得採為證據。
三、按被告以外之人於審判外之陳述，雖不符前4條之規定，而
    經當事人於審判程序同意做為證據，法院審酌該言詞陳述或
    書面陳述作成時之情況，認為適當者，亦得為證據。當事人
    、代理人或辯護人於法院調查證據時，知有第159條第1項不
    得為證據之情形，而未於言詞辯論終結前聲明異議者，視為
    有前項之同意，為刑事訴訟法第159條之5所明定。證人乙○○、甲○○分別於警、偵訊之供、證述，被告於審判期日均
    表示無意見，上開人等於警訊之供述本院認為適當，依上述
    規定，得為證據；證人乙○○於偵查中具結證述，核無顯不
    可信知其況，依同法第159條之1第2項得為證據。
四、後列非供述證據，均非違法取得之證據，且或係公務員職務
    上或係從事業務之人於業務上製作之證明文書、記錄文書，
    核無顯不可信情況，故依同法第158條之4反面解釋、第159
    條之4第1款、第2款得為證據。
五、按「上訴得對於判決之一部為之；未聲明為一部者，視為全
    部上訴；又對於判決之一部上訴者，其有關係之部分，視為
    亦已上訴」，刑事訴訟法第348條第1項、第2項定有明文。
    本件觀之檢察官上訴書所載，係對於被告是否就肇事逃逸犯
    行自首，認原判決之認定有誤，且該上訴書雖認被告所犯過
    失傷害部分係自首，惟仍認被告犯上開二罪行，又該上訴書
    末載：「... 請求撤銷原判決，就被告所涉公共危險『等罪
    』嫌另為適當之判決」，均足以證明檢察官係針對原判決全
    部提起上訴，況關於罪與刑之認定及量處，倘因其中之罪或
    刑之一項上訴有理由而撤銷改判，其有關係之部分亦必隨之
    變動，且公訴人於論告時亦依上訴書所載而論述係全部上訴
    ，故本件檢察官係對原判決論處二罪全部提起上訴，殊無疑
    義。
貳、實體部分：
一、訊據被告丁○○對上開犯罪事實均坦承不諱，核與告訴人即
    證人乙○○指訴情節相符，並經證人甲○○迭於警訊及本院
    審理時（具結）證述及證人丙○○於本院審理時結證屬實，
    復有交通事故初步分析研判表、現場圖、補充資料表、談話
    紀錄表、事故調查報告表(一)(二)、臺北市立聯合醫院仁愛分院
    驗傷診斷書及行政院退除役官兵輔導委員會台北榮民總醫院
    診斷證明書、台北市○○○○○道路交通事故肇事人自首情
    形紀錄表等在卷可稽，足認被告任意性自白與事實相符，應
    堪採信。綜上所述，本件事證明確，被告犯行堪以認定，應
    依法論科。
二、被告丁○○於肇事致被害人乙○○受傷後，未停留察看並施
    以必要之救護，且經在場指揮交通之證人即義交甲○○見狀
    出面攔阻無效，仍駕車離去，而證人甲○○隨即記下被告車
    號並報警處理，此經證人甲○○於本院審理時結證稱：「交
    大警察是過大約5、6分鐘後來到現場。他們到現場後，我有
    跟他們說肇事車輛的車牌號碼，我有把號碼寫在地上，交大
    警察有寫在筆錄上面。我不知道當時肇事者有無回到現場
    ，因為我7點半就下勤務，交警到現場時到我離開前我並沒
    有看到肇事者來到現場。肇事車輛號碼BPP-189就是我所提
    供的號碼。... 當我告訴交大員警機車號碼時，交大員警有
    馬上按他們的帳上型電腦查詢，但沒有說是誰。」等語（參
    本院98年1月20日審判筆錄第3至4頁），並經證人即到場處
    理之交大員警丙○○於本院審理時結證稱：「當時肇事車輛
    號碼是證人甲○○在我到現場時跟我講的。在現場我花近1
    小時，第一時間我到現場時肇事者沒有在現場，現場只有證
    人甲○○及該部停放在路口西南角被害人的機車，未看見肇
    事者本人及其車輛在現場。現場花約20幾分鐘製作甲○○筆
    錄，現場圖花近30分鐘，因為該路口相當大不易製作，在我
    花了上述時間後，等我到了路口西南角要拍攝被害人車輛車
    損狀況時有位年輕人走道我身邊跟我說他是這起車禍肇事者
    ，即在庭的被告，我就問他你為何會離開現場，他現場聲稱
    他要回學校向老師報告事情，所以他才會把學校事情處理完
    後才又回到現場。... 在處理案件的1小時過程中，我不記
    得我有沒有查證，但是按照正常程序我有車號一定會追查。
    」等語（參本院98年1月20日審判筆錄第6至7頁），是本件
    經證人甲○○在場目擊並報警處理，且記下肇事車輛之車號
    ，足見在被告未返回現場之前，警察機關已知悉本案犯罪事
    實，包括過失傷害及肇事逃逸之部分，且證人即員警亦證稱
    只要有車號即可追查到車主，而證人甲○○亦證稱當時員警
    有將車號輸入渠掌上型電腦之中，故本案肇事逃逸之被告當
    時係在可得確定之狀態下即當時實施調查犯罪之員警丙○○
    已確知或可得確知本件犯罪之人為被告，情至明白。是本案
    被告非對未發覺之犯罪自首，又被告於警詢及偵查中均否認
    有肇事逃逸之犯行，是被告當時亦非對肇事逃逸犯行部分自
    首而接受裁判，是不合自首要件，故尚難以被告當時向員警
    承認渠為肇事者之行為即遽認渠係對渠肇事逃逸犯行部分向
    追訴機關自首。另被告辯稱肇事後返回學校後有打電話向警
    局報案云云，被告未能提出證據足以證明，又縱或屬實，亦
    未能證明於證人丙○○知悉被告為犯罪之人前，其他警察機
    關已知悉係被告犯罪，故亦不能以此認定被告有自首之事實
    。
三、核被告所為，係犯刑法第284條第1項前段之過失傷害罪與同
    法第185條之4之肇事逃逸罪。本件被告所犯不符合自首要件
    ，已如上述，而原審認被告被訴之犯罪行為事證明確，予以
    論科，雖非無見，惟誤認被告對於上開二罪均為自首，逕予
    減輕其刑，適用法律即有違誤。公訴人上訴對此提出指摘，
    為有理由，應由本院將原判決關於上開2罪撤銷改判。爰審
    酌被告過失情節、告訴人所受傷勢及被告坦承犯行、態度尚
    稱良好及仍未與告訴人達成和解等一切情狀，量處如主文所
    示之刑，暨定其應執行之刑，以資懲儆。末查，被告前未曾
    因故意犯罪受有期徒刑以上刑之宣告，有臺灣高等法院被告
    前案紀錄表1紙在卷可稽，且被告係一時失慮，致罹刑章，
    並於本院審理中坦承犯行，深表悔意，足認被告經此審判程
    序，當知所警惕，信無再犯之虞，且被告現為在學學生，又
    患有躁鬱症，分別有育達商業技術學院在學證明書、台北市
    立仁愛醫院診斷證明書在卷可佐，本院綜核各情，認原審所
    為刑之宣告，以暫不執行為適當，爰依刑法第74條第1項第1
    款、同條第2項第4款規定，宣告緩刑4年，並命向公庫支付
    新臺幣15萬元，以啟自新。
參、據上論斷，依刑事訴訟法第455條之1第1項、第3項、第369
    條第1項前段、第364條、第299條第1項前段，刑法第284條
    第1項前段、第185條之4、第51條第5款、第74條第1項第1款
    、第2項第4款，刑法施行法第1條之1，判決如主文。
本案經檢察官鄧巧羚到庭執行職務。
中    華    民    國    98    年    2     月    10    日
                  刑事十二庭審判長法  官  李英豪
                                  法  官  楊台清
                                  法  官  曾正龍
以上正本證明與原本無異。
本件不得上訴。
                                  書記官  彭自青
中    華    民    國    98    年    2     月    10    日
附錄本案論罪科刑法條全文：
中華民國刑法第185條之4（肇事逃逸罪）
駕駛動力交通工具肇事，致人死傷而逃逸者，處6月以上5年以下
有期徒刑。
中華民國刑法第284條（過失傷害罪）
因過失傷害人者，處6月以下有期徒刑、拘役或5百元以下罰金，
致重傷者，處1年以下有期徒刑、拘役或5百元以下罰金。
從事業務之人，因業務上之過失傷害人者，處1年以下有期徒刑
、拘役或1千元以下罰金，致重傷者，處3年以下有期徒刑、拘役
或2千元以下罰金。


司法院資訊處製作；財團法人民間司法改革基金會備份。
